【裁判字號】    99,中簡上,106
【裁判日期】    990716
【裁判案由】    違反電子遊戲場業管理條例等
【裁判全文】
臺灣臺中地方法院刑事判決           99年度中簡上字第106號
上  訴  人  丙○○
即  被  告
            乙○○
            戊○○
共      同
選任辯護人  施瑞章律師
上列被告因違反電子遊戲場業等案件，不服本院臺中簡易庭99年
度中簡字第2428號中華民國98年12月14日第一審簡易判決（聲請
案號：臺灣臺中地方法院檢察署98年度偵字第8854、8976、
16416 號），提起上訴，本院管轄之第二審合議庭判決如下：
    主    文
原判決關於丙○○、戊○○違反電子遊戲場業及賭博罪（即在「
陽光超商」擺設「選物販賣機二代」機台）部分暨丙○○定執行
刑部分，均撤銷。
丙○○、戊○○被訴違反電子遊戲場業及賭博罪（即在「陽光超
商」擺設「選物販賣機二代」機台）部分，均無罪。
其他上訴駁回。
    犯罪事實
一、丙○○與乙○○均明知未依電子遊戲場業管理條例規定辦理
    營利事業登記者，不得經營電子遊戲場業，竟共同基於違法
    經營電子遊戲場業及公然賭博之犯意連絡，未向主管機關申
    請辦理電子遊戲場業營利事業登記，即自民國97年3 月間某
    日起，由丙○○以每月每臺新臺幣（下同）3 千元之代價，
    向位於臺中市○○區○○路四段311 號1 樓「好好便利商店
    」負責人乙○○租用屬於公眾得出入場所之該商店騎樓，擺
    設未標明商品價格，且以紙盒將「請依產品標示售價投足金
    額保證取物」字樣之標示及記載「本機臺純屬販賣機，累積
    金額至商品標價保證夾中物品」等語之操作說明予以遮蔽，
    並將櫃內天車移動軌道夾有鐵夾1 個及在原有之黑色塑膠圓
    柱上以透明膠帶黏住加裝2 個塑膠圓柱，以變更天車原本設
    計行進路線距離，而已不具有公開等額性及機率等額性之屬
    於賭博性電子遊戲機之「選物販賣機二代」1 台，並插電以
    供不特定之人把玩機臺以對賭財物，以經營電子遊戲場業。
    其賭博方式為：由賭客投入10元硬幣至機臺投幣口內，即可
    操作機器內之夾具夾取一次玻璃櫃內所擺放之機器人塑膠玩
    具物品，如夾中並順利將物品投入取物口內，則該物品即歸
    賭客所有，如未夾中，則賭客投入之硬幣即為機臺所沒入，
    歸丙○○所有。嗣於98年3 月13日13時30分許，為警在上址
    「好好便利商店」前之騎樓查獲，並扣得丙○○所有之選物
    販賣機二代1 台〈含IC板1 塊、鐵夾1 個，以透明膠帶黏住
    之塑膠圓柱3 個（聲請簡易判決處刑書誤載為1 個）〉、機
    器人玩具11個、賭資現金290 元等物。
二、案經臺中市警察局第五分局報告臺灣臺中地方法院檢察署檢
    察官偵查後聲請簡易判決處刑。
    理    由
壹、證據能力
    按被告以外之人於審判外之陳述，雖不符刑事訴訟法第159
    條之1 至第159 條之4 之規定，而經當事人於審判程序同意
    作為證據，法院審酌該言詞陳述或書面陳述作成時之情況，
    認為適當者，亦得為證據；又當事人、代理人或辯護人於法
    院調查證據時，知有第159 條第1 項不得為證據之情形，而
    未於言詞辯論終結前聲明異議者，視為有前項之同意，刑事
    訴訟法第159 條第1 項、第159 條之5 分別定有明文。查本
    判決所引用各項證據（含傳聞證據、非傳聞證據及符合法定
    傳聞法則例外之證據），檢察官、被告及辯護人於本院審判
    程序時，均就證據能力表示無意見，且於本院言詞辯論終結
    前，對於卷附具有傳聞證據性質之證據，既均已知其情，而
    未聲明異議，本院認該具有傳聞證據性質之證據，亦無任何
    違法取證之不適當情形，以之作為證據使用係屬適當，自均
    具有證據能力。
貳、有罪部分（即上訴駁回部份）：
一、訊據上訴人即被告（下稱被告）丙○○、乙○○固均坦承自
    97年3 月間某日起，由被告丙○○以每月3 千元租金，向被
    告乙○○承租其所經營「好好便利商店」前騎樓之場所擺放
    「選物販賣機二代」1台，供不特定之人投幣把玩，然均矢
    口否認有何上開違反電子遊戲場業及賭博等犯行，均辯稱：
    所擺設之選物販賣機二代，係經濟部審核認定非屬電子遊戲
    機之機具，而機臺內之鐵夾，係為防止宵小以強力磁鐵吸取
    夾具，利用磁力將東西吸往洞口而裝設，並未因此改變選物
    販賣機之功能，伊等自無賭博及違反電子遊戲場業管理條例
    之犯行云云。經查：
  (一)被告丙○○、乙○○均未向主管機關申請經營電子遊戲場業
    ，而自98年3 月間某日起，由被告丙○○向被告乙○○承租
    上址「好好便利商店」前騎樓屬於公眾得出入之場所，擺設
    「選物販賣機二代」1 臺以供不特定人投幣把玩，該機臺內
    雖擺設機器人塑膠玩具11個，但未標示商品價格，並以紙盒
    將機臺內「請依產品標示售價投足金額保證取物」之標示遮
    蔽，且在該基臺內之天車移動橫桿即軌道上放置鐵夾1 個及
    在原有黑色塑膠圓柱體上以透明膠帶黏住加裝2 個黑色塑膠
    圓柱等情，業據被告丙○○、乙○○坦認屬實（見臺中市警
    察局第五局偵查卷宗第3 、4 、7 頁、本院卷第68頁），核
    與證人劉相府於本院審理中證述情節相符（見本院卷第99頁
    ），並有查獲機臺照片4 張在卷可憑（98年度偵字第8854號
    偵查卷第21頁），復有「選物販賣機二代」1台（含IC板1塊
    、鐵夾1個、以透明膠帶黏住之黑色塑膠圓柱3個）、機器人
    塑膠玩具11個及硬幣290元扣案為證，且扣案鐵夾1個長約5
    公分、寬約2.5公分，以膠帶黏住之黑色塑膠圓柱為3個等長
    之黑色圓柱黏成、長約7.5公分等情，亦經本院當庭勘驗無
    訛（見本院卷第92頁正面、第95頁背面），堪信為真實。
  (二)又扣案「選物販賣機二代」係由飛絡力電子有限公司（下稱
    飛絡力公司）送請經濟部電子遊戲機評鑑委員會開會決議認
    定非屬電子遊戲類機具，由該公司所成立之自動販賣機公會
    授權給其他廠商製造後，再送交經該公會審認張貼公會標籤
    等情，業經證人即飛絡力公司總機理丁○○於本院審理中證
    述在卷（見本院卷第91頁），並有經濟部91年10月15日經商
    字第091022 35020號函文在卷可憑（見98年度偵字第8976號
    卷第8 頁）。然依據「選物販賣機二代」說明書中有關遊戲
    說明內容記載：該遊戲在於提供一種具有公開等額及機率等
    額之夾物機具，係具有三種使用模式，其分別為：公開等額
    模式、機率等額模式及一般使用模式，藉由開關之選定使得
    夾物機具具有多種玩法模式，如此之設計將可提高使用者娛
    樂使用之意願。所謂公開等額模式，係公開夾物機具之等額
    販賣設定，再供使用者投幣夾物。若使用者沒夾中獎品，將
    可於設定時間內持續投幣夾物，若連續投幣額到達等額販賣
    設定值時仍未夾中獎品，則夾物機具將連續輸出強爪模式，
    直至使用者夾中獎品為止。例如設定公開標示品商價額為15
    0 元，20秒內再投幣1 次，投入15次硬幣之後，已達公開標
    商品價額150 元，販賣機將連續輸出強爪，直到夾中為止等
    語（見同上偵查卷第19、20頁），及卷附92年6 月11日增修
    之選物販賣機管理條款公約第八點「業者經營之產品以等值
    直接陳列」之規定（見同上偵查卷第27頁），可知所謂經經
    濟部評鑑非屬電子遊戲機之「選物販賣機二代」，係指該機
    具採用「公開等額」與「機率等額」模式，以提供消費者操
    作夾具自助選取物品之方式來販賣各式玩具等物品，若未夾
    中物品，可於設定時間內持續投幣夾物，若連續投幣至等同
    於物品設定販賣金額時，仍未夾中獎品，則夾物機具將連續
    輸出強爪模式，至消費者夾中獎品為止，如此之模式，最終
    將視同消費者以標價購買，簡言之，該機臺僅提供自助選物
    販賣之用，無關乎消費者之操作技術或運氣，始足當之，此
    亦為行政院經濟部電子遊戲機評鑑委員會認「選物販賣機二
    代」非屬電子遊戲機之重點所在。
  (三)本案查扣之「選物販賣機二代」內雖擺設機器人塑膠玩具，
    但未標示該商品價格，且依前開「選物販賣機二代」說明書
    之圖示內容（見同上偵查卷第20頁），可知該記載「保證取
    物」等語之操作說明應張貼在機臺正面玻璃上，且依該圖示
    及被告丙○○擺設在「陽光超商」騎樓之「選物販賣機二代
    」機臺照片所示（見臺中市警察局第六分局警卷第12頁上方
    照片、本院卷第115頁上方照片），該操作說明係標示在夾
    具上方明顯位置，而此機臺記載「本機臺純屬販賣機，累積
    金額至商品標價保證夾中物品」等語之操作說明卻係貼於機
    臺內背板上，且以紙盒將該操作說明及載有「請依產品標示
    售價投足金額保證取物」字樣之黃色紙張遮蔽等情，有查獲
    時機臺現況照片1張（見98年度偵字第8854號偵查卷第21 頁
    右上方照片）及員警查扣機臺後取出臺內商品、紙盒之照片
    可供比對甚明（見98年度偵字第8854號偵查卷第21頁左下方
    、本院卷第118頁），參以證人丁○○於本院審理中具結證
    稱：公會會員一定會標示商品價額，才能保證夾取，如未標
    示商品價額，就無法知悉要投入多少金額才能保證夾取等語
    （見本院卷第95頁），顯見把玩此機臺者無從知悉機臺之商
    品價額，無法連續投足商品價額以強制夾取之方式購買商品
    至明，此顯與經濟部所核准非屬電子遊戲機之「選物販賣機
    二代」須有「以標價購買」之要件，並不相符合。是被告丙○○、乙○○辯稱扣案之「選物販賣機二代」係經濟部核准
    之前述非屬電子遊戲機云云，已難採信。
  (四)再者，扣案之「選物販賣機二代」機臺，櫃內天車移動之軌
    道有以鐵夾夾住且在黑色塑膠圓柱上以膠帶黏住加裝2 個黑
    色塑膠圓柱，而該鐵夾及加裝之圓柱係會改變天車滑動距離
    乙情，業據被告丙○○於警詢中坦認在卷（見臺中市警察局
    第五分局警卷第3 頁），佐以證人丁○○於本院審理中具結
    證稱：在天車軌道加裝鐵夾，是為了讓天車回到原點時碰到
    開關停止下來，因為原天車撞開關的厚度只有2 公釐，加裝
    鐵夾後，碰觸的厚度會超過10公釐，開關就是在機臺白鐵盒
    子內之黑色塑膠外殼物，如所夾之鐵夾太大，會影響天車回
    到動口的中心點，這樣物品就不易掉到洞口，而加裝之黑色
    塑膠圓柱，如果圓柱太長，偏很外面，夾具無法回到動口中
    心點，禮品會掉到機臺外面等語（見本院卷第91頁背面、第
    92頁、第94頁背面），可見被告丙○○於警詢所供上情，應
    屬真實，堪以採信。雖被告丙○○於偵查及本院審理中改稱
    ：加裝鐵夾係為防止宵小以強力磁鐵吸住夾具，將物品吸往
    洞口云云；惟該鐵夾係為金屬製品，亦會被磁鐵吸住，除非
    如被告丙○○於警詢中所供該鐵夾會影響天車滑動距離，亦
    即原本天車應滑行到原點才會碰觸到開關而停止操作之夾具
    ，因該天車上加裝之鐵夾使軌道尚未滑行到原點之前，該鐵
    夾即已碰觸到開關而使天車停止滑行、夾具停止操作而無法
    回到原點，故宵小以強力磁鐵將夾具往洞口拉扯時，因該鐵
    夾已提早碰觸開關停止運作而無法正常回到洞口取得物品，
    否則宵小以強力磁鐵吸住夾具，殊難想像同為金屬製品之鐵
    夾，何能有防止強力磁鐵吸力之理。復酌以被告丙○○自承
    擺放在「陽光超商」騎樓之「選物販賣機二代」內商品是其
    以1,30 0元購入之MP4 商品（見本院卷第102 頁），而以該
    商品價格遠高過扣案之「選物販賣機二代」內之機器人塑膠
    玩具觀之，如被告丙○○上開所為確能防止宵小，則其理應
    在放置高價額之MP4 商品機臺也加裝鐵夾，然其不為，卻反
    而在商品價額較低，且故意以紙盒遮蔽「保證夾取」標示之
    機臺內加裝鐵夾，顯見被告並非為防止宵小強取商品，而係
    為影響天車滑動距離，使物品不易掉到洞口而裝設鐵夾、塑
    膠圓柱等物至明。是證人丁○○證稱：加裝鐵夾係為防止宵
    小，其推測加裝之鐵夾不會影響商品掉到洞口，加裝的兩個
    圓柱也應該不會影響云云，則係迴護被告丙○○、乙○○之
    推測之詞，不足採為有利被告丙○○、乙○○之認定。是扣
    案之「選物販賣機二代」機臺既已經改裝，復未標示商品價
    額，而不具有對價取物之性質，顯非屬經濟部評鑑認定之非
    屬電子遊戲機，而係一般之電子遊戲機具，自應受到電子遊
    戲場業管理條例之規範。
  (五)被告乙○○雖辯稱：被告丙○○欲承租騎樓擺設「選物販賣
    機二代」時，伊曾以電話向選物販賣機公會確認該機臺係合
    法機具才同意出租場地，伊不知道此機臺之天車及塑膠圓柱
    有被更改過，也不知道被告丙○○未標示商品價額云云。惟
    查，被告乙○○所經營之「好好超商」騎樓除擺設被告丙○○之前開「選物販賣機二代」機台外，尚有擺設其他選物販
    賣機，且該選物販賣機均有標示商品價額，金額約為100 元
    至250元不等，並有插電營業等情，業經乙○○於本院審理
    中供認在卷（見本院卷第107頁反面），復有查獲現場照片8
    張在卷可憑（見前開第五分局警卷第17、18頁），足見被告
    乙○○知悉非屬電子遊戲場範疇之合法選物販賣機應標示商
    品價額至明。再參以被告乙○○於偵查中供稱：「（是否知
    悉遊戲機臺是否有保證取物？是否有標示保證取物？要投多
    少錢才能保證取物？）有，他每次在換機臺內的商品時，我
    都有去看，所以有看到保證取物之標示，上面有寫保證投多
    少錢就可夾到東西的字眼。」等語（見98年度偵字第8854號
    卷第14頁正面），益徵被告乙○○明知合法之選物販賣機須
    有強制取物及商品價額之標示。然扣案之「選物販賣機二代
    」並未標示商品價額，且將「強制取物」標示遮蔽，已如前
    述，被告乙○○自難謂不知該機臺顯已非屬經濟部所核准之
    選物販賣機。再者，扣案之「選物販賣機二代」之天車移動
    軌道夾有鐵夾1個，且在原有之黑色塑膠圓柱上以透明膠帶
    黏住加裝2個塑膠圓柱，而變更天車原本設計行進路線距離
    等情，已如前述，且上述變更無需打開機臺即能目測發現乙
    節，亦據取締員警即證人劉相府到庭證述明確（見本院卷第
    99頁），衡情，在上址超商尚有其他合法之選物販賣機可供
    目測比較檢測之情形下，被告乙○○是否無法發現該未張貼
    商品價額及「強制取物」標示之機台已被更改，顯非無疑；
    是被告乙○○前開所辯，應屬卸責之詞，不足採信。被告乙○○、丙○○既未向主管機關申請許可，取得營利事業登記
    證，即擅自在「好好便利超商」騎樓前屬於公眾得出入之場
    所，擺設經營電子遊戲機具，即已違反電子遊戲場業管理條
    例之規定。
  (六)又扣案「選物販賣機二代」之玩法，已據被告丙○○於98年
    3 月13日警詢時供稱：客人每次以10元硬幣投入機台內，機
    台夾具開始運作由操作桿控制方向至選物上方後，按下取物
    鍵，夾具下降夾取選物機內之商品，若夾中商品，並將該商
    品移置落物口，並從落物口掉落取物口，為獲得該商品。若
    沒夾中商品客人投入之10元則為機台沒收，客人繼續投入10
    元繼續賭玩等語（見同前警卷第4 頁），且被告乙○○出租
    場地供被告丙○○擺放上開電子遊戲機之時間非短，且擺設
    之地點即在其所經營商店前，對於上揭電子遊戲機之玩法自
    難諉為不知之理。
  (七)復按「所謂『賭博』，乃以偶然輸贏爭財物得喪之謂，而『
    財物』包括金錢乃其它有經濟價值之物品而言，其品質之貴
    賤，數額之多寡，均非所問，上訴人尤００以『香煙』為賭
    資實施賭博，香煙應認為有價值，且其最高可兌換一百包峰
    牌香煙（約值五千元），顯見其並非即時可供娛樂之物，故
    即難謂供暫時娛樂之物，應成立賭博罪」（臺灣高等法院高
    雄分院85年度上易字第218 號刑事判決參照）。而電子遊戲
    場業管理條例第14條第1 項固規定：「電子遊戲場業得提供
    獎品，供人兌換或直接操作取得；限制級電子遊戲場每次兌
    換或取得獎品之價值不得超過新台幣二千元；普通級電子遊
    戲場每次兌換或取得獎品之價值不得超過新台幣一千元。」
    ；然上揭規定係適用於依電子遊戲場業管理條例規定辦理營
    利事業登記所擺放經營之電子遊戲機，本案上揭機具，既非
    經依上揭條例辦理營利事業登記後所合法經營擺放之機臺，
    自無上揭規定之適用，且前揭機具之玩法具有射倖性，已據
    被告丙○○於警詢時供明，復酌以機臺內之商品有相當之價
    值、性質上均非暫時即得以消費娛樂完畢之物，又顧客投幣
    把玩、抓取商品之次數、金額均無上限之限制，難認符合刑
    法第266 條第1 項但書「供人暫時娛樂」之情形，被告丙○○、乙○○藉由上揭具射倖性、無賭玩次數、金額上限之機
    具，與投幣之不特定之人而為對賭，自應成立刑法第266條
    第1項前段之普通賭博罪行。
  (八)綜上所述，被告丙○○、乙○○未依電子遊戲場業管理條例
    之規定，向主管機關申請許可，取得營利事業登記證，即擅
    自在「好好便利超商」前之屬於公眾得出入場所之騎樓處，
    擺設賭博性電子遊戲機具與不特定人賭博財物之情，應堪認
    定。被告丙○○、乙○○所辯，顯係事後卸責之詞，均不足
    採信。
二、按行為後法律有變更者，適用行為時之法律。但行為後之法
    律有利於行為人者，適用最有利於行為人之法律，刑法第2
    條第1 項定有明文。查電子遊戲場業管理條例業於98年1 月
    21日修正公布，並自98年4 月13日施行，本案被告丙○○、
    乙○○行為時間在該條例施行之前，其中該條例第15條之規
    定由「未依本條例規定辦理營利事業登記者，不得經營電子
    遊戲場業。」修正為「未依本條例規定領有電子遊戲場業營
    業級別證者，不得經營電子遊戲場業。」已屬法律有所變更
    ，而非僅單純文字之修正。而該條文之所以修正，係因應同
    條例第11條規定，為配合商業登記法之修正及未來將廢止營
    利事業統一發證制度（參見同條例第11條修正理由），一併
    修正。修正後同條例第11條第1 項第1 款增列原條文所無之
    辦理「電子遊戲場業之名稱」登記，以利消費者辨識；增列
    第4 款辦理「電子遊戲場業為公司組織者，其代表人；為商
    業組織者，其負責人。」登記，以利有效管理；同時為避免
    業者利用門牌整併方式，變相擴大原申請營業面積，於第6
    款增列辦理「營業場所之面積」登記，增加修正前法律所無
    之限制。故被告如依修正後電子遊戲場業管理條例之相關規
    定辦理電子遊戲場業營業級別證者，其辦理流程、要件、檢
    具資料等並未較修正前之法律為有利，依刑法第2 條第1 項
    前段規定，自仍應適用被告行為時之法律即修正前電子遊戲
    場業管理條例第15條規定。次按所謂電子遊戲場「業」，指
    「業務」而言。刑法上所謂業務，係以事實上執行業務者為
    標準，指以反覆同種類之行為為目的之社會的活動而言；執
    行此項業務，縱令欠缺形式上之條件，仍無礙於業務之性質
    。因此不論該事業是否「專營」電子遊戲場業，亦不問經營
    是否需達「一定之規模」，即使於原本所營事業外，兼營電
    子遊戲場業，或所經營之電子遊戲場不具相當之規模，亦無
    礙於電子遊戲場業管理條例相關規定之適用（最高法院90年
    臺非字第276 號判例意旨參照）。是核被告丙○○、乙○○
    所為，均係違反修正前電子遊戲場業管理條例第15條之規定
    ，即未依該條例規定辦理電子遊戲場業營利事業登記而經營
    電子遊戲場業，而犯該條例第22條之罪，及犯刑法第266 條
    第1 項前段之在公共場所賭博財物罪。被告丙○○與乙○○
    就上揭犯行，有犯意聯絡及行為分擔，均為共同正犯。又違
    反電子遊戲場業管理條例第22條之罪，在構成要件中已預設
    有多數同種行為反覆實施之要件，如僅實施一次行為固足以
    成立犯罪，縱然是同一意思下多次反覆實施，亦僅成立一罪
    ，是其性質屬於集合犯中之營業犯類型，屬於實質上一罪。
    而本案被告丙○○、乙○○自97年3 月間某日起至98年3 月
    13日止，未辦理營利事業登記而經營電子遊戲場業之犯行，
    是基於營利之意圖在同一意思之下多次反覆實施同種之構成
    要件行為，就上開說明，屬於實質上一罪。另被告丙○○、
    乙○○基於共同犯意聯絡，由被告丙○○在被告乙○○經營
    之「好好便利商店」騎樓上，擺放賭博性電子遊戲機「選物
    販賣機二代）」1 台與不特定賭客對賭財物，當不止賭博1
    次即結束，此種行為本質上乃具有反覆、延續之特質，應作
    1 次之法律評價，為刑法理論之集合犯之概念，應論以一罪
    。再被告丙○○、乙○○所犯上開二罪間，係一行為觸犯二
    罪名，為想像競合犯，應依刑法第55條之規定，從一重之違
    反電子遊戲場業管理條例第22條之罪處斷。
三、原審簡易判決認定被告丙○○、乙○○未依電子遊戲場業管
    理條例之規定，辦理營利事業登記，即擅自在「好好便利商
    店」前騎樓處屬於公眾得出入之場所，擺設賭博性電子遊戲
    機具與不特定人對賭財物等情，成立刑法第266 條第1 項前
    段之賭博罪及違反修正前電子遊戲場業管理條例第15條之規
    定，事證明確，二者係屬一行為觸犯二罪名之想像競合犯，
    應依刑法第55條之規定，從一重之違反該條例第22條之規定
    論處，並審酌被告丙○○、乙○○非法經營電子遊戲場業，
    所擺設之機台僅1 台，並考量其等素行、犯罪動機、手段、
    所生危害及犯後態度等一切情狀，適用電子遊戲場業管理條
    例第22條、刑法第2 條第1 項前段、第11條前段、第266 條
    第1 項前段、第2 項、第55條、第41條第1 項前段、刑法施
    行法第1 條之1 第1 項、第2 項前段之規定，對被告丙○○
    量處拘役50日、被告乙○○量處拘役20日，並均諭知易科罰
    金之折算標準，及宣告扣案之「選物販賣機二代」1 台（含
    IC板1 塊、鐵夾1 個、以透明膠帶黏住之黑色塑膠圓柱3 個
    ）、機器人玩具11個、賭資290 元等物均沒收，核其認事用
    法並無違誤，量刑亦屬妥適，被告丙○○、乙○○上訴意旨
    ，猶執詞否認此犯行，顯不足採，本件此部分上訴為無理由
    ，應予駁回。
參、無罪部分（即本院逕為第一審判決部分）：
一、聲請簡易判決處刑意旨略以：被告即上訴人（下稱被告）丙○○、戊○○均明知未依電子遊戲場業管理條例規定辦理營
    業事業登記者，不得經營電子遊戲場業，竟基於經營電子遊
    戲場之犯意，由被告丙○○自97年3 、4 月間某日起，以每
    月2,500 元之代價，向被告戊○○承租其所經營位在之臺中
    市○○區○○路一段96號「陽光超商」前騎樓空地之公眾得
    出入場所，擺設「選物販賣機二代」改裝之電子遊戲機1 台
    ，供不特定人把玩，而經營電子遊戲場業。嗣於98年3 月4
    日下午4 時30分許，為警在上址查獲，並扣得正插電營業中
    之上開電子遊戲機1 台（含ＩＣ板）及機具內硬幣800 元、
    泰迪熊1 隻、小商品3 件等物。因認被告等涉犯電子遊戲場
    業管理條例第22條之罪嫌及刑法第266 條第1 項之賭博罪嫌
    等語。
二、按犯罪事實應依證據認定之，無證據不得認定犯罪事實；又
    不能證明被告犯罪者，應諭知無罪之判決，刑事訴訟法第15
    4 條第2 項、第301 條第1 項分別定有明文。次按所謂認定
    犯罪事實之證據，係指足以認定被告確有犯罪行為之積極證
    據而言，該項證據自須適合於被告犯罪事實之認定，始得採
    為斷罪之資料；又事實審法院對於證據之取捨，依法雖有自
    由判斷之權，然積極證據不足證明犯罪事實時，被告之抗辯
    或反證縱屬虛偽，仍不能以此資為積極證據應予採信之理由
    ；而認定犯罪事實所憑之證據，無論係直接證據或間接證據
    ，其為訴訟上之證明，須於通常一般之人均不致有所懷疑，
    而得確信其為真實之程度者，始得據為有罪之認定，倘其證
    明尚未達到此一程度，而有合理之懷疑存在，復無其他調查
    途徑可尋，法院即應為無罪之判決，最高法院分別著有29年
    上字第3105號、30年上字第482 號、76年臺上字第4986號判
    例可參。再按刑事訴訟法第161 條已於91年2 月8 日修正公
    布，其第1 項規定：「檢察官就被告犯罪事實，應負舉證責
    任，並指出證明之方法。」，因此，檢察官對於起訴之犯罪
    事實，應負提出證據及說服之實質舉證責任。倘其所提出之
    證據，不足為被告有罪之積極證明，或其指出證明之方法，
    無從說服法院以形成被告有罪之心證，基於無罪推定之原則
    ，自應為被告無罪判決之諭知，亦有最高法院92年臺上字第
    128 號判例可循。
三、公訴人認被告丙○○、戊○○涉犯上述賭博及違反電子遊戲
    場業管理條例等犯嫌，無非係以上開扣案之電子遊戲機具1
    台等為主要論據。惟經訊據被告丙○○、戊○○固不否認在
    上址擺設扣案之「選物販賣機二代」供不特定人把玩之事實
    ，惟堅決否認犯有檢察官聲請簡易判決處刑書所指之違反電
    子遊戲場業管理條例罪，辯稱：扣案之選物販賣機業經經濟
    部電子遊戲機評鑑委員會評鑑為非屬電子遊戲機，且該機臺
    並未經任何修改等語。經查：
  (一)被告丙○○、戊○○均未依電子遊戲場業管理條例規定辦理
    營業事業登記，自97年3 、4 月間某日起，由被告丙○○以
    每月2,500 元之代價，向被告戊○○承租臺中市○○區○○
    路一段96號「陽光超商」前之騎樓處，擺設「選物販賣機二
    代」1 台，供不特定人把玩，嗣於98年3 月4 日15時25分許
    ，為警在上址查扣其所擺設之「選物販賣機二代」1 台（含
    IC板1 片）、MP4 商品1 個、泰迪熊填充玩偶1 隻、小商品
    3 件及機具內硬幣80 0元等情，迭據被告丙○○、戊○○於
    警偵及本院審理時坦承不諱，且有上開物品扣案，及臺中市
    警察局第六分局扣押物品目錄表、員警職務報告書、查獲現
    場圖及照片等附卷可資佐證（見臺中市警察局第六分局警卷
    第警卷第1 、9 至14頁），堪信為真實。
  (二)惟按「本條例所稱電子遊戲機，指利用電、電子、電腦、機
    械或其他類似方式操縱，以產生或顯示聲光影像、圖案、動
    作作之遊樂機具，或利用上述方式操縱鋼珠或鋼片發射之遊
    樂機具。但未具影像、圖案，僅供兒童騎乘者，不包括在內
    。」、「前項電子遊戲機不得有賭博或妨害風化之設計及裝
    置，其分類如下：一、益智類。二、鋼珠類。三、娛樂類。
    」、「前項分類標準，由中央主管機關定之。  」、「本條
    例所稱主管機關：在中央為經濟部；在直轄市為直轄市政府
    ；在縣 (市)為縣 (市)政府。」、「（第一項）電子遊戲機
    之製造業、進口人或軟體設計廠商，應於製造或進口前，就
    其軟體，向中央主管機關申請核發評鑑分類文件；並於出廠
    或進口時，向中央主管機關申請查驗，合格者，發給機具類
    別標示證。但專供出口電子遊戲機之製造，不在此限；（第
    三項）中央主管機關為執行第一項之評鑑分類，應成立評鑑
    委員會，其組織及評鑑作業程序，由中央主管機關定之。」
    ，電子遊戲場業管理條例第3 、4 、2 及6 條分別定有明文
    。由以上條文可知，不論益智類、鋼珠類或娛樂類之遊戲機
    ，是否屬於該條例之電子遊戲機應經經濟部評鑑，若原始評
    鑑認定非屬電子遊戲機，其後送請評鑑之機具復未經修改，
    則該機具應無電子遊戲場業管理條例之適用餘地。
  (三)查扣案「選物販賣機二代」係由飛絡力公司送請經濟部電子
    遊戲機評鑑委員會開會決議認定非屬電子遊戲類機具，由該
    公司所成立之自動販賣機公會授權給其他廠商製造後，再送
    交經該公會審認張貼公會標籤等情，業經證人即飛絡力公司
    總機理丁○○於本院審理中證述在卷（見本院卷第91頁），
    且該公司申請選物販賣機第二代（TOY STORY ）電子遊戲機
    評鑑一案，業於91年10月9 日提經本部電子遊戲機評鑑委員
    會第82次會議結果為非屬電子遊戲機一情，亦有經濟部91年
    10 月15 日經商字第09102235020 號函1 份在卷可證（見98
    年度偵字第8976號卷第8 頁）。又飛絡力公司所授權製造之
    選物販賣機第二代經經濟部電子遊戲機評鑑委員會評鑑為非
    屬電子遊戲機後，為防止遭竄改程式，致違反電子遊戲機管
    理條例，故製造完成後，會經由眅賣機公會確認，並提供該
    公會印製編有序號之標籤，貼在該臺選物販賣機IC板上，而
    本案扣案之「選物販賣機二代」係經公會審核後黏貼公會之
    標籤在該機臺之IC板上，而該標籤並未經撕下等情，業據證
    人丁○○於本院審理時證述在卷（見本院卷第90頁背面），
    顯見本件扣案之選物販賣機之IC板經評鑑為非屬電子遊戲機
    之後，並無遭竄改之情形，而仍為原始評鑑機種即明，足證
    被告丙○○所辯未曾變更該選物販賣機之程式乙情，核與事
    實相符，堪以採信。
  (四)又扣案之「選物販賣機二代」內雖有擺設價值不一之MP4 商
    品1 個、小商品3 件、泰迪熊填充玩偶1 隻及紙盒數個等物
    ，惟該機臺內部已張貼「MP4 1G、MP3 1G、售價1800」字樣
    之商品標示，且該小商品係擺設固定在機台內之邊角處，用
    以填滿機台之邊縫，泰迪熊玩偶係擺放在右上方角落處，機
    台內中央則擺設MP4 商品等情，有查獲現場照片2 張在卷可
    憑（見同前警卷第12之1 頁），顯見被告丙○○於警詢及本
    院審理中供稱：MP4 以外之商品是伊拿來裝飾固定用的，不
    是讓客人夾取的等語（見同上警卷第4 頁、本院卷第102 頁
    背面、第103 頁），應屬真實，堪以採信。是本件扣案之「
    選物販賣機二代」自符合前述經濟部核准之選物販賣機所須
    具備之「公開等額」之要件（見前述本判決貳之一之(二)所述
    ）。
  (五)再者，扣案之「選物販賣機二代」機台並未被改造過乙節，
    業據查獲員警即證人蒲性發到庭證述明確（見本院卷第100
    頁背面），且該機台夾具上方張貼載有「本機台純屬選物販
    賣機。累積金額至商品標價保證夾取」等字樣之操作說明，
    亦有查獲現場照片及本院當庭拍攝之機台照片附卷可佐（見
    同上警卷第12頁、本院卷第114 至116 頁），可見此選物販
    賣機亦符合前述經濟部核准之選物販賣機所須具備之「機率
    等額」之要件（見前述本判決貳之一之(二)所述），而非屬電
    子遊戲機至明。聲請意旨認此機台業經改造而屬電子遊戲機
    云云，應有誤會，併此敘明。
  (六)又經濟部核准之非屬電子遊戲機具之「選物販賣機二代」，
    係提供一種具有公開等額及機率等額之夾物機具，有三種使
    用模式，其分別為：公開等額模式、機率等額模式及一般使
    用模式... 該機率等額模式係當使用者選擇使用公開等額模
    式，但沒夾中亦未於時間內投幣時，則該累（積）金額將設
    為「＋值」，並送入緩衝區；而當使用者於等額販售設定值
    內即夾中獎品時，則投入額及等額販售設定值之差額，則設
    為「－值」亦送入緩衝區，並於該緩衝區間形成最大值及最
    小值，並使其成為一標準，當緩衝區之累積額超過最大值或
    最小值時，夾物機賜將是標準強制執行強爪模式或弱爪模式
    ，如此之模式將提供較公平之機率供使用者使用。例如商品
    標價為150 元，開時主機板的緩衝區記憶為0 ，如果玩家已
    經連續投入10個硬幣，亦未夾中任何獎品皆放棄，此時緩衝
    區之記憶為+10 ，下次玩家只要投入50元即可利用強爪抓中
    獎品。若玩家於連續投入13個硬幣（130 元）後即夾中獎品
    ，此時緩衝區將記入-2，下次的玩家必須投入17個硬幣（17
    0 元）才會出現強爪等情，有卷附說明書在卷可憑（見98年
    度偵字第8967號卷第19、20頁）。是被告丙○○於98年3 月
    4 日警詢中供稱：客人投入10元硬幣開始操作，選擇想要夾
    起的物品，利用機台上的搖捍以上下左右的移動，將爪子移
    到物品正上方，按下取物鈕，爪子落下取物，爪子會升起回
    到掉落取物口的正上方，鬆開爪子，若成功客人即獲得獎品
    ，若失敗客人所投10元硬幣即歸機台所有等語（見同上警卷
    第3 頁），惟依上開說明書可知，倘客人於規定時間內繼續
    投足商品標示價額或投入之金額已達緩衝區設定值，即會出
    現強爪直至抓取物品，該機台即不具射倖性至明。是聲請意
    旨認此機台已被改造而為具有射倖性之電子遊戲機，尚嫌速
    斷。
  (七)綜上所述，本件查獲之「選物販賣機二代」機台，業經濟部
    評鑑函認定為非屬電子遊戲機，則該機臺應無電子遊戲場業
    管理條例之適用餘地，且無積極證據足以證明該機具已經過
    修改、更改功能，並具有射倖性，聲請意旨認定該販賣機屬
    電子遊戲機，尚非有據，是被告丙○○、戊○○所辯，應堪
    採信。
五、本件檢察官所為舉證，尚不足證實被告丙○○、戊○○確有
    聲請簡易判決處刑書所指之賭博及違反電子遊戲場業管理條
    例之犯行。原簡易判決關於此賭博及違反電子遊戲場業管理
    條部分，未及詳究上情，遽為被告丙○○、戊○○論罪科刑
    ，並就被告丙○○部分與其上開有罪部分定應執行刑，均有
    未合。被告丙○○、戊○○此部分上訴，指摘原判決此部分
    有所不當，為有理由，應由本院將原判決關於此部分賭博及
    違反電子遊戲場業部分及被告丙○○定應執行刑部分均予撤
    銷，並改判被告丙○○、戊○○無罪。
六、另按檢察官聲請以簡易判決處刑之案件，經法院認為有第45
    1 條之1 第4 項但書之情形者，應適用通常訴訟程序審判之
    。刑事訴訟法第452 條定有明文。又按對於簡易判決之上訴
    ，準用刑事訴訟法第三編第一章及第二章之規定，管轄第二
    審之地方法院合議庭受理簡易判決上訴案件，應依通常程序
    審理。其認案件有刑事訴訟法第452 條之情形者，應撤銷原
    判決，逕依通常程序為第一審判決。法院辦理刑事訴訟簡易
    程序案件應行注意事項第14項亦定有明文。本件原審依承辦
    檢察官聲請簡易判決處刑，對被告丙○○、戊○○以違反電
    子遊戲場業及賭博罪論罪科刑，經本院撤銷原判決，改判其
    二人無罪，已詳如前述，足認檢察官聲請簡易判決處刑為不
    適當，而有刑事訴訟法第451 條之1 第4 項但書第3 款之情
    形，故依前揭規定，應由本院合議庭逕依通常程序審理後，
    自為第一審判決，檢察官如不服本判決，仍得於法定上訴期
    間內，向管轄之第二審法院提起上訴，至本院判決上訴駁回
    部份，則依法不得上訴，附此敘明。
據上論斷，應依刑事訴訟法第455 條之1 第1 項、第3 項、第
452 條、第368 條、第369 條第1 項前段、第364 條、第301 條
第1 項前段，判決如主文。
本案經檢察官甲○○到庭執行職務。
中    華    民    國    99    年    7    月     16    日
         刑事第十五庭    審判長法  官  江奇峰
                               法  官  郭書豪
                               法  官  廖純卿
以上正本證明與原本無異。
檢察官如不服本判決關於被告丙○○、戊○○之賭博及違反電子
遊戲場業（即在「陽光超商」擺設「選物販賣機二代」機台）部
分，應於收受本判決後10日內向本院提出上訴書狀，並應敘述具
體理由，如未敘述上訴理由者，應於上訴期間屆滿後20日內補提
理由書狀於本院（均須按他造當事人之人數附繕本）「切勿逕送
上級法院」。其他部分不得上訴。
                               書記官  柳寶倫
中    華    民    國    99    年    7    月     16    日
【附錄本案論罪科刑法條全文】
電子遊戲場業管理條例第15條：
未依本條例規定辦理營利事業登記者，不得經營電子遊戲場業。
電子遊戲場業管理條例第22條：
違反第15條規定者，處行為人1 年以下有期徒刑、拘役或科或併
科新臺幣500,000 元以上2500,000元以下罰金。
中華民國刑法第266條：
在公共場所或公眾得出入之場所賭博財物者，處1千元以下罰金
。但以供人暫時娛樂之物為賭者，不在此限。
當場賭博之器具與在賭檯或兌換籌碼處之財物，不問屬於犯人與
否，沒收之。

司法院資訊處製作；財團法人民間司法改革基金會備份。
